【裁判字號】    90,易,3233
【裁判日期】    901221
【裁判案由】    侵占
【裁判全文】
臺灣高雄地方法院刑事判決                          九十年度易字第三二三三號
    公  訴  人  臺灣高雄地方法院檢察署檢察官
    被      告  甲○○
右列被告因侵占案件，經檢察官提起公訴（九十年度偵字第一三六一九號），本院判
決如左：
    主  文
甲○○連續意圖為自己不法之所有，而侵占對於業務上所持有之物，處有期徒刑壹年
。緩刑肆年。
    事  實
一、甲○○自民國八十八年十二月間起，擔任高雄市○○區○○路四七二巷三十六號
    「博愛ＶＩＰ大樓管理委員會」主任委員，負責該大樓公共基金（包括大樓住戶
    所繳納之管理費、孳生之利息等）之收支、保管，為從事業務之人；因其祖父、
    弟弟生病欠缺醫療費用，且其本身經濟情況不佳，竟基於意圖為自己不法所有之
    概括犯意，自八十九年二月間起，利用收取、保管公共基金之機會，連續將所收
    得之公共基金，變易持有為所有之意思，將之侵占入己多次，供為醫療費用及供
    己花用，至八十九年十二月三十一日卸任時止，計侵占公共基金新台幣（下同）
    七十八萬四千一百七十二元。嗣至九十年一月八日移交時，甲○○無法如數移交
    前開大樓公共基金予新任主任委員，始為前開管理委員會查覺上情，甲○○乃陸
    續返還二十二萬四千一百七十二元。
二、案經「博愛ＶＩＰ大樓管理委員會」主任委員乙○○○訴由台灣高雄地方法院檢
    察署檢察官偵查起訴。
    理  由
一、右揭事實，業據被告甲○○自自不諱，核與告訴人代理人郭家駿律師指述情節相
    符，並有「博愛ＶＩＰ大樓」八十七年一月至八十九年十二月之收支明細表多紙
    、九十年一、二月住戶會議紀錄在卷可憑，足認其自白與事實相符，應屬可信。
    至於被告另辯稱：「因大家都不願意擔任主委，看我很熱心，才推派我做主委，
    主委並不是我的業務」云云，惟被告既因擔任主委而有收取、保管前開大樓之職
    責，自屬從事業務之人，並不因其係在前開大樓住戶盛情難卻下，或自願擔任主
    任委員而有所不同，被告就此顯有誤會。是綜上所述，本件事證已明，被告犯行
    洵堪認定。
二、核被告所為，係犯刑法第三百三十六條第二項業務侵占罪，公訴人認係犯同法第
    三百三十五條第一項之普通侵占罪，尚有未洽，本院自得就同一事實，變更起訴
    法條予以審理。被告所犯多次業務侵占犯行，時間緊接，犯罪構成要件相同，顯
    係基於概括犯意為之，應依連續犯之規定，論以一罪，並加重其刑。爰審酌被告
    擔任主任委員職務，不知潔身自愛，竟利用職務之便，侵占業務上所持有之公共
    基金，造成前開大樓住戶財產上損失，惟其已與「博愛ＶＩＰ大樓管理委員會」
    達成民事和解，此有和解書在卷可憑，及其犯罪之動機、目的、手段等一切情狀
    ，量處如主文所示之刑，以資懲儆。又被告前未曾受有期徒刑以上刑之宣告，此
    有卷附台灣高等法院被告全國前案紀錄表、台灣高雄地方法院檢察署刑案資料查
    註紀錄表可按，復已達成民事和解，已如前述，因一時失慮，偶罹刑典，經此偵
    、審程序及刑之宣告後，應知所警惕而無再犯之虞，本院認前開宣告之刑以暫不
    執行為適當，並予宣告緩刑四年，以啟自新。
據上論斷，應依刑事訴訟法第二百九十九條第一項前段、第三百條，刑法第五十六條
、第三百三十六條第二項、第七十四條第一款，罰金罰鍰提高標準條例第一條前段，
判決如主文。
中      華      民      國    九十      年     十二     月    二十一    日
                                  臺灣高雄地方法院刑事第一庭
                                      法  官  曾  逸  誠
右正本證明與原本無異。
如不服本判決，應於判決送達後十日內，向本院提出上訴狀。
                                      書記官  張  金  蘭
中    華    民    國      九十      年      十二      月      二十一  日
附錄本判決之論罪法條：
刑法第三百三十六條第二項
對於業務上所持有之物，犯前條第一項之罪者，處六月以上五年以下有期徒刑，得併
科三千元以下罰金。


司法院資訊處製作；財團法人民間司法改革基金會備份。
